臺灣彰化地方法院民事判決
110年度簡字第100號
原      告  泰安產物保險股份有限公司新竹分公司

法定代理人  賴金輝  
訴訟代理人  李宏成  
            黃俊瑋  
            蔡博宇  
被      告  胡詠智  
訴訟代理人  胡瑞麟  
被      告  卓毅炫  

訴訟代理人  卓志朋  
上列當事人間請求損害賠償事件，本院於民國110年12月22日言
詞辯論終結，判決如下：
    主  文
被告應連帶給付原告新台幣141,155元，及自民國110年4月21日
起至清償日止，按年息5%計算之利息。
原告其餘之訴駁回。
訴訟費用由被告連帶負擔四分之一，其餘由原告負擔。
本判決原告勝訴部分得假執行；但被告如以新台幣141,155元為
原告預供擔保後，得免為假執行。
原告其餘假執行之聲請駁回。 
    事實及理由
一、按訴狀送達後，原告不得將原訴變更或追加他訴，但擴張或
    減縮應受判決事項之聲明者，不在此限，民事訴訟法第255
    條第1項第3款定有明文。本件原告於起訴時聲明請求被告2
    人應連帶賠償原告新台幣（下同）573,475元，嗣變更為被
    告應連帶賠償原告229,186元，其減縮應受判決事項之聲明
    ，程序上合於與上開規定，先予敘明。
二、原告聲明求為判決被告應連帶給付原告新台幣（下同）229,
    186元，及自起訴狀繕本送達翌日起至清償日止，按年息百
    分之五計算之利息；併願供擔保請准宣告假執行。主張略以
    ：民國109年5月10日19時8分，在國道1號北向218公里處，
    由被告乙○○駕駛之車牌號碼0000-00號自用小客貨車及被告
    甲○○駕駛之車牌號碼000-0000號自用小客車，與原告所承保
    訴外人詹承祐所駕駛車牌號碼000-0000號自用小客車（下稱
    A車）發生交通事故，致A車受損，已於苑裡鎮桃苗汽車修復
    ，修復金額573,475元，其中後部受損維修金額為229,186元
    （包括:工資53,752元、烤漆33,541元、零件141,893元），
    修復是就每一個部件來做修復及烤漆，工資、烤漆也都是按
    照後半部的損害部分計算，依彰化縣區車輛行車事故鑑定會
    鑑定意見，A車後部損害是由被告2人共同造成，所以被告連
    帶負全部賠償責任。A車車主為王梅郁，原發照日期為109年
    1月15日，原告已依保險契約悉數理賠被保險人，依保險法
    第53條規定取得代位求償權，並依民法第184條第1項前段、
    第191條之2規定，請求被告連帶賠償如聲明所示等語。
三、被告方面：
　㈠被告乙○○聲明求為判決原告之訴駁回。答辯略以：連環車禍
    的原因是前車突然煞車，並未輕踩煞車示警，導致我及後面
    車輛無法反應，我有煞車但是無法做出及時停止。損失應該
    由三車平均分攤，因為前面的集團先發生車禍，導致我方在
    後面的反應不及，前面集團有共同責任。原告修車沒有事先
    跟我做確認，我也不知道修理了哪個部分。原告請求後半部
    車損減為229,186元，其中烤漆部分33,541元是如何計算？
    工資是否為後半部之工資？毀損是恢復原狀，並沒有說一定
    得回原廠做修復，原告所說的烤漆及工資、零件的費用，我
    無法接受等語。
　㈡被告甲○○聲明求為判決原告之訴駁回。答辯略以：因為塞車
    時車流量多，所以車速不會太快，沒有所謂的安全距離問題
    ，當下我的前車是反應不及，並沒有輕踩煞車做預警，我無
    法注意到前面車輛有示警的動作，導致我撞上去時，前車的
    煞車燈沒有亮，我有踩煞車，但是反應時間不足。就肇事比
    例來說，我是最後一台，第一台肇事責任要佔百分之五十，
    後面依序為百分之三十、百分之二十的比例來分擔。我方已
    經與被告乙○○私下和解完畢。原告所提金額不合理，該車後
    半部請求的金額仍然太高，且後半部的實際狀況跟修理狀況
    並不相符合，原告所說的烤漆及工資、零件的費用無法接受
    等語。
四、兩造不爭執之事項：
  ㈠109年5月10日19時8分，江添福駕駛之車牌號碼000-0000號自
    用小客車（C車），行經國道1號北向218公里內側車道，因
    前行車流壅塞而煞車，同車道後方由陳明華駕駛之車牌號碼
    0000-00號自用小客車（B車）亦跟著煞車並向右欲閃避至中
    線車道時，適有同向車道後方由詹承祐駕駛車牌號碼000-00
    00號自用小客車（A車），未注意車前狀況，煞車不及而追
    撞前方陳明華駕駛之B車，陳明華B車向右滑行後，同車道後
    方由乙○○駕駛之車牌號碼0000-00號自用小客貨車（D車），
    未保持安全距離且未注意車前狀況，亦煞車不及而撞及詹承
    祐之A車，詹承祐之A車再往前推撞江添福之C車；此時後方
    由甲○○駕駛之車牌號碼000-0000號自用小客車（E車），由
    中線車道變換至內側車道後，未注意車前狀況，發現前方車
    肇事後，亦煞車不及而撞及乙○○之D車，致乙○○之汽車往前
    推撞詹承祐之A車。
　㈡王梅郁為A車之車主，原發照日期為109年1月15日。　
五、得心證之理由：
  ㈠按因故意或過失，不法侵害他人之權利者，負損害賠償責任
    。數人共同不法侵害他人之權利者，連帶負損害賠償責任。
    汽車、機車或其他非依軌道行駛之動力車輛，在使用中加損
    害於他人者，駕駛人應賠償因此所生之損害。但於防止損害
    之發生，已盡相當之注意者，不在此限。民法第184條第1項
    前段、第185條第1項前段、第191條之2分別定有明文。經查
    ：109年5月10日19時8分，江添福駕駛之C車，行經國道1號
    北向218公里內側車道，因前行車流壅塞而煞車，同車道後
    方由陳明華駕駛之B車亦跟著煞車並向右欲閃避至中線車道
    時，適有同向車道後方由詹承祐駕駛A車，未注意車前狀況
    ，煞車不及而追撞前方B車，B車向右滑行後，同車道後方由
    被告乙○○駕駛之D車，未保持安全距離且未注意車前狀況，
    亦煞車不及而撞及A車，A車再往前推撞C車，此時後方由被
    告甲○○駕駛之E車，由中線車道變換至內側車道後，未注意
    車前狀況，發現前方車肇事後，亦煞車不及而撞及D車，致D
    車往前推撞A車之事實，為兩造所不爭執，且有內政部警政
    署國道公路警察局第三公路警察大隊函附之道路交通事故調
    查卷宗（包括本件道路交通事故現場圖、談話紀錄表、調查
    筆錄、酒精測定紀錄表、當事人登記聯單）可證，且本件車
    禍經鑑定結果，交通部公路總局台中區監理所彰化縣區車輛
    行車事故鑑定會認定:①第一階段:詹承祐駕駛自用小客車，
    夜晚行駛高速公路未注意車前狀況，撞擊同道前行車，為肇
    事原因。陳明華駕駛自用小客車無肇事因素。②第二階段:乙
    ○○駕駛自用小客貨車，夜晚行駛高速公路未保持安全距離且
    未注意車前狀況，撞擊同道前行車並衍生連環碰撞，為肇事
    原因。詹承祐、江添福駕駛自用小客車無肇事因素。③第三
    階段:甲○○駕駛自用小客車，夜晚行駛高速公路變換車道後
    未注意車前狀況，撞擊同道前行車並衍生連環碰撞，為肇事
    原因。乙○○、詹承祐駕駛自用小客車無肇事因素。有該會鑑
    定意見書可憑，堪認訴外人詹承祐、被告乙○○與甲○○均同為
    本件車禍之肇事原因，此外，被告亦未能舉證證明渠等對於
    防止損害之發生已盡相當之注意，則被告對於A車之損害，
    依照前揭條文規定，應負連帶損害賠償責任。
　㈡次按被保險人因保險人應負保險責任之損失發生，而對於第
    三人有損失賠償請求權者，保險人得於給付賠償金額後，代
    位行使被保險人對於第三人之請求權，但其所請求之數額，
    以不逾賠償金額為限，保險法第53條第1項定有明文。又不
    法毀損他人之物者，被害人得請求賠償其物因毀損所減少之
    價額。民法第196條亦有明文。經查:
　1.訴外人王梅郁為A車之車主，原告已依保險契約給付賠償金
    額一節，有行車執照、電子發票證明聯、估價單、照片可證
    ，則原告依保險法第53條規定，即得代位行使被保險人對被
    告請求損賠償。
　⒉被告乙○○雖答辯稱原告修車未事先與伊確認，伊不知修哪些
    部分等語，惟按物被毀損時，被害人除得依民法第213條至
    第215條請求賠償民法第196條請求賠償外，亦得依民法第19
    6條之規定而為請求。因此原告依民法第196條規定請求其物
    因毀損所減少之價額時，自無庸踐行民法第214條所定之催
    告程序，故被告乙○○上開所辯，自非可採。
  ⒊另觀諸A車之修復照片，足徵A車前後均有遭撞損，自有修復A
    車烤漆及相關部位之必要，且A車經送桃苗汽車股份有限公
    司苑裡服務廠，經拆卸後保險桿，確認受損之情形，包含後
    保險桿、尾門及玻璃、後擋風玻璃、尾燈、感知器、倒車雷
    達、螺栓、排氣管、耗材等，因撞擊後有更換需要，並進行
    拆裝、烤漆、校正、修正等工項，維修金額為工資53,752元
    、烤漆33,541元、零件141,893元，合計229,186元等情，有
    該公司估價單可憑，應屬可採。被告雖答辯稱金額太高，實
    際狀況跟修理狀況並不相符合等語，然並未能具體指明究竟
    有何不合理之處，故被告空泛指摘，未能採取。
  ⒋又按民法第196條規定請求賠償物被毀損所減少之價額，得以
    修復費用為估定標準，但以必要者為限，如修理材料以新品
    換舊品，應予折舊。查A車發照日期為109年1月15日，有行
    車執照可證，依行政院所頒「固定資產耐用年數表」及「固
    定資產折舊率表」之規定，小客車之耐用年數為5年，依定
    率遞減法每年折舊千分之369，並參酌「營利事業所得稅查
    核準則」第95條第8項所定：「固定資產提列折舊採用定率
    遞減法，以1年為計算單位，其使用期間未滿1年者，按實際
    使用之月數相當於全年之比例計算之，不滿1月者，以月計
    」，則至本件車禍事故之日即109年5月10日止，已使用4月
    ，則零件部分141,893元，依上開方式扣除折舊額後，原告
    得請求之必要零件費用為124,440元（詳如附表之計算式）
    ，再加計工資53,752元、烤漆33,541元，原告之損害賠償金
    額為211,733元（124,440＋53,752＋33,541＝211,733）。
　㈢再按損害之發生或擴大，被害人與有過失者，法院得減輕賠
    償金額，或免除之，民法第217條第1項定有明文。查本件車
    禍，被告與訴外人詹承祐均有肇事原因，已如前述，從而，
    原告代位就系爭汽車損害之發生，仍應適用上開與有過失之
    規定，經考量兩造過失之輕重，認原告應負1/3過失責任，
    被告乙○○、甲○○應各負1/3過失責任，適用過失相抵之法則
    ，減輕被告賠償金額1/3，故被告應連帶賠償原告之金額應
    核減為141,155元（211,733×（1-1/3）＝141,155元，元以下
    四捨五入）。
　㈣末按給付無確定期限者，債務人於債權人得請求給付時，經
    其催告而未為給付，自受催告時起，負遲延責任，其經債權
    人起訴而送達訴狀者，與催告有同一之效力；遲延之債務，
    以支付金錢為標的者，債權人得請求依法定利率計算之遲延
    利息；應付利息之債務，其利率未經約定，亦無法律可據者
    ，週年利率為百分之五，民法第229條第2項、第233條第1 
    項前段、第203 條分別定有明文。從而，原告本於保險代位
    、侵權行為之法律關係，請求被告連帶給付自起訴狀繕本送
    達被告翌日即110年4月21日起至清償日止，按週年利率百分
    之5五計算之利息，合於上開規定，應予准許。
  ㈤綜上所述，原告依侵權行為及保險代位之法律關係，請求被
    告連帶給付141,155元，及自110年4月21日起至清償日止，
    按年息百分之五計算之法定遲延利息，為有理由，應予准許
    ，其逾此範圍之請求，為無理由，應予駁回。
　㈥本件原告勝訴部分，係依民事訴訟法第427條訴訟適用簡易程
    序所為被告敗訴之判決，依同法第389條第1項第3款規定，
    就原告勝訴部分應依職權宣告假執行，並依職權酌定相當金
    額，宣告被告預供擔保後，得免為假執行。至於原告敗訴部
    分，原告雖聲請願供擔保請准宣告假執行，然而敗訴部分既
    然被法院駁回，不能就敗訴部分聲請假執行，所以敗訴部分
    的假執行聲請，也應該一併駁回。
　㈦本件事證已經明確，兩造其餘主張及舉證，對於判決結果均
    不生影響，就不再逐一論述，併此說明。
　㈧訴訟費用負擔之依據：民事訴訟法第79條、第85條第2項。
    認為對於判決結果不生影響，就不再逐一論述，附此敘明。
六、訴訟費用負擔之依據：民事訴訟法第79條、第85條第1項但
    書。
中　　華　　民　　國　　111 　年　　1 　　月　　12　　日
                  民事第二庭    法　官　陳弘仁
以上正本係照原本作成。
如對判決上訴，應於判決送達後20日內向本院提出上訴狀。如委
任律師提起上訴者，應一併繳納上訴審裁判費。
中　　華　　民　　國　　111 　年　　1 　　月　　12　　日
                                書記官　許雅涵
　　　　　　　　　　　　　　　　
附表
-----
折舊時間           金額
第1年折舊值        141,893×0.369×(4/12)=17,453
第1年折舊後價值    141,893-17,453=124,440